臺灣雲林地方法院刑事判決　　　　　　　 96年度訴字第843號
公　訴　人　臺灣雲林地方法院檢察署檢察官
被　　　告　甲○○
選任辯護人　黃翎芳律師
　　　　　　陳姝樺律師
上列被告因違反廢棄物清理法案件，經檢察官提起公訴（96年度
偵字第3698號），被告於準備程序中就被訴事實為有罪之陳述，
受命法官於聽取當事人之意見後，本院合議庭裁定改由受命法官
獨任以簡式審判程序審理，判決如下：
    主  文
甲○○未領有廢棄物清除許可文件，從事廢棄物清除，處有期徒
刑壹年貳月，緩刑參年，並應向指定之公益團體、地方自治團體
或社區提供肆拾小時之義務勞務。
    犯罪事實及理由
壹、程序事項：
    本件經被告甲○○於準備程序期日為有罪之陳述，而經本院
    裁定以簡式審判程序加以審理，則依據刑事訴訟法第273 條
    之2 、同法第159 條第2 項之規定，不適用傳聞法則有關限
    制證據能力之相關規定；並得依同法第310 條之2 之準用同
    法第454 條之規定製作略式判決書，依法僅需記載犯罪事實
    、證據名稱及應適用之法條，並得以簡略方式為之，如認定
    之犯罪事實、證據及應適用之法條，與檢察官聲請簡易判決
    處刑書或起訴書之記載相同者，得引用之，合先敘明。
貳、實體事項：
一、構成犯罪事實：
    甲○○明知未依廢棄物清理法第41條第1 項規定，領有廢棄
    物清除許可文件，不得從事廢棄物之清除，竟仍基於違法從
    事廢棄物清除之犯意，於民國96年7 月13日中午，以新臺幣
    5,000 元之代價，向真實姓名、年籍不詳之綽號「啟鐘」成
    年男子承攬，自雲林縣東勢鄉農會旁「歐香KTV 」內，載運
    內含廢木材、廢石膏板、保麗龍、廢冷氣風管、廢馬桶及廢
    電線等在內之一般事業廢棄物，甲○○旋於同日下午2 時45
    分許，駕駛無牌照拼裝車，前往上址「歐香KTV 」載運該批
    廢棄物，並將之載往雲林縣東勢鄉○○村○○○路51號前方
    空地傾倒，而從事一般事業廢棄物之清除。嗣於同日下午3
    時40分許，適甲○○傾倒該批廢棄物之際，為警政署環保警
    察隊第二中隊會同雲林縣環保局當場查獲一般事業廢棄物約
    5 立方公尺，始悉上情。
二、認定犯罪事實所憑之證據名稱：
    (一)雲林縣環境保護局環境稽查工作紀錄1 份。
    (二)內政部警政署環境保護警察隊第二中隊扣押物品目錄表1
      份。
    (三)內政部警政署環境保護警察隊責付保管條1 份。
    (四)環境保護警察隊第二中隊隊員翁國淵出具之職務報告書1
      份。
    (五)現場照片8 張。
    (六)被告甲○○於警詢、偵查及本院審理時之自白，且與上開
      積極證據相符，應可採信。
    (七)綜上所述，本件事證明確，被告犯行應堪認定。
三、論罪科刑之理由：
    (一)按從事廢棄物清除、處理業務者，應向直轄市、縣（市）
      主管機關或中央主管機關委託之機關申請核發公民營廢棄
      物清除處理機構許可文件後，始得受託清除、處理廢棄物
      業務，廢棄物清理法第41條第1 項前段定有明文。被告明
      知未依廢棄物清理法規定領有廢棄物清除許可文件，不得
      從事廢棄物清除業務，竟違反之，自「歐香KTV 」載運廢
      木材、廢石膏板、保麗龍、廢冷氣風管及廢馬桶、廢電線
      等一般事業廢棄物後傾倒之行為，應屬「清除」之行為。
      是核被告甲○○所為，係犯廢棄物清理法第46條第4 款未
      領有廢棄物清除許可文件從事廢棄物清除罪。另起訴意旨
      固認被告基於廢棄物貯存、清除之犯意，為上開行為，而
      從事廢棄物之處理工作，然按「清除」係指事業廢棄物之
      收集、運輸行為；「處理」係指以物理、化學、生物、熱
      處理或其他處理方法，改變其物理、化學、生物特性或成
      分，達成分離、減積、去毒、固化或穩定之中間處理，或
      指衛生掩埋、封閉掩埋、安定掩埋或海洋棄置事業廢棄物
      之最終處置，或指事業產生之事業廢棄物自行、販賣、轉
      讓或委託做為原料、材料、燃料、填土或其他經中央目的
      事業主管機關認定之再利用行為，此觀事業廢棄物貯存清
      除處理方法及設施標準第2 條第2 、3 款甚明。被告從事
      廢棄物之載運，應屬清除行為，而不含處理行為，併此敘
      明。另起訴法條廢棄物清理法第46條第1 項第4 款，贅引
      「第1 項」等語，亦併予敘明。
    (二)爰審酌被告前無前科，素行良好，僅國小畢業，教育程度
      不高，目前為臨時工，經濟狀況亦不佳，本身又為中度視
      障人士，及本件被告所傾倒之廢棄物僅有1 車，數量不多
      ，對環境造成之危害非鉅，被告犯後也能坦承犯行，態度
      尚佳等一切情狀，量處如主文所示之刑。另被告前未曾因
      故意犯罪受有期徒刑以上刑之宣告，有臺灣高等法院被告
      刑案資料查註紀錄表1 份在卷可參，本院認被告經此偵、
      審程序後，應知所警惕，信無再犯之虞，因認其所宣告之
      刑，以暫不執行為適當，併予宣告緩刑3 年，並同時宣告
      於緩刑期內向指定之公益團體、地方自治團體或社區提供
      40小時之義務勞務，以啟自新。至於被告究應向何公益團
      體、地方自治團體或社區提供義務勞務，屬執行之問題，
      應由執行檢察官斟酌全案情節及各公益團體、地方自治團
      體或社區之需求，妥為指定，併予敘明。
四、適用之法律：
    (一)刑事訴訟法第273 條之1 第1 項、第299 條第1 項前段。
    (二)廢棄物清理法第46條第4 款。
    (三)刑法第11條前段、第74條第1 項第1 款、第2 項第5 款。
本案經檢察官廖弼妍到庭執行職務。
中　　華　　民　　國　　96　　年　　12　　月　　7 　　日
                  刑事第二庭  法  官  廖淑華
以上正本證明與原本無異。
如不服本判決，應於判決收受後10日內，向本院提出上訴狀（須
附繕本）。
                              書記官  張菀純
中　　華　　民　　國　　96　　年　　12　　月　　7 　　日
附錄本案論罪科刑法條全文：
廢棄物清理法第41條：
從事廢棄物清除、處理業務者，應向直轄市、縣 (市) 主管機關
或中央主管機關委託之機關申請核發公民營廢棄物清除處理機構
許可文件後，始得受託清除、處理廢棄物業務。但有下列情形之
一者，不在此限：
一、執行機關依第5 條第2 項、第6 項、第12條第1 項辦理一般
    廢棄物之回收、清除、處理、再利用。
二、依第8 條規定緊急清理廢棄物所指定之設施或設備。
三、依第14條第2 項規定依報經中央主管機關核准之方式清除、
    處理一般廢棄物。
四、依第18條第1 項規定回收、貯存、清除、處理一般廢棄物。
五、第28條第1 項第2 款、第3 款第2 目至第5 目、第4 款之清
    除機具、處理設施或設備。
六、目的事業主管機關依第33條、第34條規定自行或輔導設置之
    處理設施。
七、中央主管機關會同中央目的事業主管機關依第35條第1 項設
    置之設施。
前項公民營廢棄物清除處理機構許可文件之核發，應副知中央主
管機關。
廢棄物清理法第46條：
有下列情形之一者，處1 年以上5 年以下有期徒刑，得併科新臺
幣3 百萬元以下罰金：
一、任意棄置有害事業廢棄物。
二、事業負責人或相關人員未依本法規定之方式貯存、清除、處
    理或再利用廢棄物，致污染環境。
三、未經主管機關許可，提供土地回填、堆置廢棄物。
四、未依第41條第1 項規定領有廢棄物清除、處理許可文件，從
    事廢棄物貯存、清除、處理，或未依廢棄物清除、處理許可
    文件內容貯存、清除、處理廢棄物。
五、執行機關之人員委託未取得許可文件之業者，清除、處理一
    般廢棄物者；或明知受託人非法清除、處理而仍委託。
六、公民營廢棄物處理機構負責人或相關人員、或執行機關之人
    員未處理廢棄物，開具虛偽證明。
